【裁判字號】    99,交聲,1009
【裁判日期】    991006
【裁判案由】    違反道路交通管理處罰條例聲明異議
【裁判全文】
臺灣士林地方法院交通事件裁定
原處分機關  臺北市交通事件裁決所
異  議  人  甲○○
即受處分人
上列異議人即受處分人因違反道路交通管理處罰條例案件，對於
臺北市交通事件裁決所於民國99年7 月14日所為北市裁申字第裁
22-C00000000號違反道路交通管理事件裁決書（舉發違反道路交
通管理事件通知單案號：臺北縣政府警察局北縣警交大字第C000
00000 號），聲明異議，本院裁定如下：
    主  文
異議駁回。
    理  由
一、按汽車有已領有號牌而未懸掛或不依指定位置懸掛，處汽車
    所有人新臺幣5,400 元以上10,800元以下罰鍰，並禁止其行
    駛；又前項第1 款中屬未依公路法規定取得安全審驗合格證
    明，及第2 款、第9 款之車輛並沒入之；第3 款、第4 款之
    牌照扣繳之；第5 款至第7 款之牌照吊銷之。道路交通管理
    處罰條例第12條第1 項第7 款、第2 項、違反道路交通管理
    事件統一裁罰基準表分別定有明文。次按汽車號牌懸掛位置
    ，除原設有固定位置外，應依下列規定懸掛固定：3.機器腳
    踏車及拖車號牌每車1 面，應正面懸掛於車輛後端之【明顯
    適當位置】。但汽缸總排氣量550 立方公分以上之大型重型
    機器腳踏車號牌自中華民國96年11月1 日起每車2 面，應正
    面懸掛於車輛前後端之明顯適當位置；其前方號牌並得以直
    式或橫式之懸掛或黏貼方式為之。又汽車號牌不得變造損毀
    、塗抹或粘貼其他材料、加裝邊框或霓虹燈、【裝置旋轉架
    】、顛倒懸掛或以安裝其他器具之方式使不能辨認其牌號，
    並不得以他物遮蔽，如有污穢，致不能辨認其牌號時，應洗
    刷清楚。汽車號牌有裁剪或扭曲懸掛者，以損毀號牌論。道
    路交通安全規則第11條第1 項第3 款、第2 項定有明文。而
    又所謂牌照懸掛固定者，係指牌照正面「固定」朝向後方，
    倘牌照正面得任意傾斜，改變角度，致他人對其牌照上之文
    字、數字有所誤認，或不易辨別時，即非固定懸掛，自屬未
    依指定位置懸掛。揆之汽車號牌制度建立之緣由，非單純在
    貫徹主管機關之車籍管理；其於交通違規或事故發生時，亦
    可便於相關單位、人員於發現違規、肇事或因此受傷亟需救
    護者、安全有所疑慮之車輛駕駛人，予以究責或聯絡救護，
    而具有辨識路上行駛中車輛之特定功效，對於道路交通安全
    之管理、維護，自屬重要；故為加強主管機關對於道路交通
    管理之有效性，及利於其他用路人對於車輛之識別並藉此保
    障渠等之行車安全等目的，立法者方以前揭規定課以汽車所
    有人必須依法懸掛汽車號牌之作為義務。
二、原處分意旨略以：異議人即受處分人甲○○（下簡稱異議人
    ）於民國（下同）99年5 月17日下午5 時15分許，騎乘車號
    CZV-631 號重型機車，行經臺北縣三重市○○○街與仁義街
    35巷交岔路口時，因領有號牌卻使用旋轉架懸掛號牌，而有
    未依指定位置懸掛號牌（翹牌）之違規行為，為警當場攔停
    擎單舉發（舉發通知單上所載之舉發違反法條將道路交通管
    理處罰條例第12條第1 項第7 款，誤載為第12條第8 項），
    異議人於99年5 月18日向原處分機關陳述意見，經原處分機
    關認違規事實仍屬明確，爰更正違反法條為道路交通管理處
    罰條例第12條第1 項第7 款、第2 項之規定，並依前揭規定
    裁罰異議人罰鍰新臺幣5,400 元並吊銷汽車牌照等語。
三、異議意旨略以：因於98年2 月遭汽車自後追撞，導致固定大
    牌之尾板對調，無法固定大牌，不得以才用2 之鐵板將大牌
    固定在車架上，雖然此種懸掛方式角度不標準（翹牌），但
    不影響警方之蒐證，99年6 月8 日下午4 時30分因排氣管角
    度至監理處驗車時，亦曾請教過監理人員答稱如此裝置可以
    通過驗車，因而對原處分表明不服，為此聲明異議云云。
四、經查：
（一）異議人對於前揭時地，因違規機車裝置「旋轉式」號牌支
      架裝設號牌，為警當場攔檢時號牌呈現「翹牌」狀態等節
      並不爭執，核與證人即舉發員警陸繼宣於本院調查時證述
      相符，復有採證照片在卷可按（本院卷第18頁），可證異
      議人確有裝置可旋轉式號牌架裝設號牌之客觀行為，已堪
      認定。
（二）異議人雖抗辯：因於98年2 月間遭他車自後追撞，導致尾
      板毀損無法固定號牌，選用較低廉之可旋轉式號牌架云云
      ，查觀之異議人所提出違規機車破損照片（本院卷第8至9
      頁），雖然車尾確有破損之情形，但是後輪擋泥板仍屬完
      好，而參以違規車輛乃臺灣山葉機車工業股份有限公司所
      出產之機車，經向該公司函詢結果，公司原廠設計之號牌
      架係以螺絲固定於塑膠製之後輪擋泥板上，為固定式不可
      旋轉等情，此有車籍資料、該公司99年9 月20日山葉總字
      第099172號函在卷可參（本院卷25、30頁），是以，在違
      規機車後輪擋泥板猶屬完好之情況以觀，應該仍可以原本
      方式固定號牌，縱有遭後車追撞損毀尾板、號牌架等情，
      也可更換同規格之尾板、號牌架以固定號牌，詳前揭臺灣
      山葉公司函文可資佐證，是以，異議人前揭抗辯，應屬無
      據。
（三）異議人復抗辯：前開裝置號牌方式，不影響員警蒐證云云
      ，並提出99年4 月22日下午4 時42分之另案採證照片（本
      院卷第9 頁），然觀之前揭採證照片，違規機車號牌旋轉
      角度上揚，明顯非全然正面朝後，與一般車輛號牌之裝置
      方式不同，導致違規車輛之號牌號碼之清晰度相較於同行
      他車道之車輛號牌號碼，明顯不佳，以致不易辨別，縱然
      最後仍可辨識，卻需憑藉著採證拍照時所採取之角度、光
      線、距離、運氣，而造成有採證困難度之虞。況號牌裝置
      採取正面、固定式朝後，不單純在貫徹主管機關對於車籍
      管理及方便交通違規之採證，更在機車駕駛人肇事受傷亟
      需救護，或機車駕駛人之行車安全有所疑慮時，便於相關
      單位、人員能順利、快速在車水馬龍之道路中，即時、有
      效的發現、辨識作為聯絡、救護、攔檢、警告之用，對於
      道路交通安全之管理、維護，自為重要，是以，異議人此
      部分抗辯，亦無足採。
（四）異議人再抗辯：其於99年6 月8 日下午4 時30分，因排氣
      管角度至監理處驗車，經詢問監理處人員此號牌裝設方式
      可以通過驗車云云，惟查，此部分抗辯，未經異議人提出
      任何證據以實其說，又因其係為排氣管角度至監理站進行
      驗車，而非因號牌裝置方式，監理人員亦無從以非驗車項
      目出具任何擔保將來可通過驗車之憑證，是以，異議人此
      部分抗辯，同無足採。
（五）況依交通部96年4 月26日交路字第0960028650號函釋：「
      查汽車號牌應於原設有固定位置或規定之明顯適當位置懸
      掛固定，道路交通安全規則第11條第1 項已有明文，本案
      車輛號牌擅自裝置於可控制變動之旋轉架上，無論行駛有
      無操作使用，應已違反上開規定，自宜適用道路交通安全
      管理處罰條例第12條第1 項第7 款【已領有號牌不依指定
      位置懸掛】之規定處罰」等語，可資佐證不論異議人騎乘
      違規機車時有無操作旋轉架，只要裝置可旋轉式之號牌架
      ，致可操控號牌旋轉抬高至不同角度，而非完全固定懸掛
      於指定位置，即該當【已領有號牌不依指定位置懸掛】之
      違規行為至明，何況異議人於本院調查時坦承有旋轉號牌
      支架之角度上揚，並非使用最低角度之方式裝置號牌，是
      以，異議人所執前揭抗辯，均屬無據，要無可採。
（六）異議人另抗辯：員警所開立之舉發通知單上，違反法條誤
      載，且裁處過高之罰鍰云云。查員警於舉發通知單上確有
      誤載法條之情，此參以舉發通知單之記載即明，但員警於
      填製舉發通知單時，當場已將違規事實告知異議人，亦與
      舉發通知單上載之違規事實、異議人所知悉之違規事實，
      均相互一致，此有前揭舉發通知單、證人陸繼宣之證述及
      異議人之供述可資佐證，顯見員警對於違規事實之認定及
      舉發於法並無違誤，僅係單純誤載法條條號甚明，嗣員警
      所屬之臺北縣政府警察局三重分局亦於99年6 月3 日北縣
      警重交申字第0990026025號函更正違反之法條條號，原處
      分機關同有更正違反法條，故無礙於本件違規事實之成立
      。又查，本件舉發員警僅係將異議人違規之事實及法條依
      據，依法擎單舉發，並未恣意裁處異議人任何罰鍰金額，
      此觀諸舉發通知單即明，異議人於收受舉發通知單後，自
      得依舉發通知單上「注意事項」欄之記載、道路交通管理
      處罰條例所規範之陳述、聲明異議之程序，在法定期限內
      提出陳述申訴、聽候裁決或聲明異議，由處分機關依法裁
      決罰鍰金額，或可逕依首揭道路交通管理處罰條例第12條
      第1 項第7 款規定以及違反道路交通管理事件統一裁罰基
      準表「違反道路交通管理處罰條例第12條第1 項第7 款者
      ，受處分人在期限內繳納或到案聽候裁決者，裁處新臺幣
      5,400 元，受處分人在逾越應到案期限30日內，繳納罰鍰
      或到案聽候裁決者，裁處新臺幣7,200 元，受處分人逾越
      應到案期限30日以上60日以內，繳納罰鍰或到案聽候裁決
      者，裁處新臺幣9,000 元，受處分人在逾越應到案期限60
      日以上，繳納罰鍰或到案聽候裁決者，裁處新臺幣10,800
      元」等規定，在法定之裁罰金額及繳納期限範圍內，依法
      繳納罰鍰，換言之，異議人遭裁罰之金額，並非由員警恣
      意開立罰鍰金額令異議人繳納甚明，況本件異議人於收受
      舉發通知單後，業已依法於到案期限前向原處分機關陳述
      意見，原處分機關仍認違規事實明確而依法裁罰，裁罰金
      額乃係依前揭法條規定之最低額罰鍰，是以，異議人前開
      抗辯，容有誤會，而不足採。
（七）綜上所述，本件異議人違規事實之事證已臻明確，而堪認
      定，應依法處罰。原處分機關認為異議人違規事實明確，
      爰分別依道路交通管理處罰條例第12條第1 項第7 款、第
      2 項及違反道路交通管理事件統一裁罰基準表等規定，就
      異議人「號牌不依指定位置懸掛」之違規事實裁處新臺幣
      5,400 元之罰鍰，並吊銷汽車牌照（指號牌），經核於法
      並無違誤，從而，本件異議為無理由，應予駁回。
五、據上論斷，應依道路交通案件處理辦法第19條，裁定如主文
    。
中    華    民    國    99    年    10    月    6     日
                  交通法庭    法  官      黃欣怡
以上正本證明與原本無異。
如不服本裁定應於送達後5 日內向本院提出抗告狀。
                              書記官      陳慧玲
中    華    民    國    99    年    10    月    6     日

司法院資訊處製作；財團法人民間司法改革基金會備份。
